臺灣苗栗地方法院刑事判決　　　　　　　 95年度易字第171號
公　訴　人　臺灣苗栗地方法院檢察署檢察官
被　　　告　癸○○
被　　　告　庚○○
上2人共同
選任辯護人　林詮勝律師
被　　　告　丁○○
被　　　告　丑○○
被　　　告　寅○○
被　　　告　戊○○　29歲民.
被　　　告　己○○
被　　　告　辛○
被　　　告　乙○○
被　　　告　巳○○
被　　　告　卯○○
　　　　　　　　　　號
上列被告因竊盜案件，經檢察官提起公訴（95年度偵字第230 號
、第1326號），及移送併辦（95年度偵字第1324號），及追加起
訴（95年度偵字第1324號、第1704號），本院判決如下：
    主  文
癸○○共同連續違反在他人山坡地內，不得擅自從事採取土石之
使用之規定，處有期徒刑貳年陸月。扣案之手提、車裝對講機各
壹台，均沒收。
庚○○共同連續違反在他人山坡地內，不得擅自從事採取土石之
使用之規定，處有期徒刑貳年。扣案之手提、車裝對講機各壹台
，均沒收。
丁○○、丑○○共同連續違反在他人山坡地內，不得擅自從事採
取土石之使用之規定，各處有期徒刑拾月。扣案之手提、車裝對
講機各壹台，均沒收。
寅○○、戊○○、己○○、辛○、乙○○、巳○○、卯○○，均
無罪。
　　事  實
一、緣楊思標、楊思柏、楊思桐、楊思樟、楊思根、楊思棣、呂
    楊碧華、高楊碧卿、壬○○、楊錫鎮、楊錫細等11人，係位
    於苗栗縣公館鄉○○○段1 -1號（下稱1 - 1 號土地）、4
    號（下稱4 號土地）、5 號（下稱5 號土地）等3 筆地號土
    地之共有人，申○○是同地段4-1 號土地之所有人，詹益松
    係同地段4 - 2 號土地之所有人。癸○○則依耕地375 減租
    條例承租上開5 號土地，為該筆土地之承租人。而上開1-1
    號、4 號、4 -1號、4 - 2 號、5 號等5 筆土地，係經主管
    機關依山坡地保育利用條例公告之山坡地。
二、丙○○（即邱治超，後改名為丙○○，現正通緝中）明知上
    開5號土地，僅係癸○○所承租耕作，非土地所有權人，竟
    意圖為自己不法之所有，並基於違反山坡地保育利用條例之
    概括犯意，未經主管機關許可，且未經土地所有權人楊思標
    等人之同意，即對外以從事整地工程名義，先和其有共同犯
    意聯絡之癸○○相互謀議勾串，相互約定從事農地改良及其
    他相關作業，以供種植農作物之用為幌子，並與癸○○虛偽
    簽訂5 號土地之改良計劃書，作為遭檢調人員查緝時，持之
    予以欺瞞矇騙，對查緝人員謊稱已得土地所有權人之同意而
    從事農地改良作業，並遂行下列盜採土石之犯行：
（一）丙○○於民國94年9 月1 日起，找來曾喜聖駕駛挖土機及
      劉梁璟駕駛砂石車（曾喜聖、劉梁璟等2 人均不知情）；
      於同年10月11日，僱請蔡金宏駕駛挖土機及蔡金宏、田金
      祥、劉佳瑞、蔡國棟駕駛砂石車（蔡金宏、田金祥、劉佳
      瑞、蔡國棟等4 人均不知情）；於同年月26日，僱請劉梁
      璟、黃明郎駕駛砂石車（劉梁璟、黃明郎等2 人亦均不知
      情），將4-1 號（起訴書漏載此地號）、5 號山坡地所盜
      取之土石，載運至不知情之李欣華所開設、位於苗栗縣銅
      鑼鄉中平村12鄰中平157 之2 號1 樓之「東鉅股份有限公
      司」（以下稱東鉅公司）及其他不詳地點，予以販售牟利
      。嗣雖分別於94年9 月27日、同年10月11日、同年10月26
      日，在上開盜採砂石之現場為警前往查獲，丙○○則於歷
      次警詢時及偵查中，謊稱已得土地所有權人之同意，迭經
      檢察官以查無犯罪實據為由，均為不起訴處分確定。
（二）丙○○復意圖為自己不法之所有，承前違反山坡地保育利
      用條例之犯意，以相同手法，假整地為名，行盜採土石之
      實，自94年11月某日起至95年1 月1 日止，僱用具有共同
      犯意聯絡之庚○○、丁○○、丑○○等人，在上開5 筆地
      號之山坡地上盜採土石，並由丙○○僱請不知情之寅○○
      、戊○○、己○○（均為無罪之諭知，詳後述）等人到場
      工作。復由庚○○利用挖土機挖掘上開1 之1 號、4 號、
      4- 1號、4-2 號及5 號山坡地之土石，裝填在寅○○所駕
      駛車號HX─656 號營業大貨車、戊○○所駕駛車號QU─77
      0 號營業大貨車，及己○○所駕駛之車號GE─823 號營業
      大貨車上。隨即由寅○○、戊○○、己○○等人，將土石
      運離至不詳地點，由丙○○將之販售牟利。而上述現場並
      由丁○○、丑○○2 人，在車輛出入口擔任把風工作，如
      有警員到場，丁○○、丑○○2 人，旋即以丙○○所交付
      之手提、車裝無線電對講機各1 台，通知丙○○或在現場
      之庚○○，以避免被查緝；嗣於95年1 月1 日21時許，丁○○、丑○○在現場把風，庚○○則操作挖土機開挖該處
      之土石，寅○○、戊○○駕駛上開營業大貨車於前開山坡
      地載運土石之際，為苗栗縣警察局刑警大隊之警員，會同
      苗栗縣政府建設局土石管理課稽查人員當場查獲，另循線
      在縣道苗128 公路上，查獲己○○已將土石載運離開上述
      山坡地。而庚○○則趁機逃離現場，並為警當場扣得上開
      挖土機1 部、出料單、無線電對講機及營業大貨車3 部等
      物（營業大貨車3 部業已交由所有人保管）。自94年9 月
      1 日起至95年1 月1 日止，丙○○等人，盜採楊思標等11
      人及申○○、詹益松等人所有山坡地之土石，計盜採之面
      積，1 之1 號土地為181 平方公尺、4 號土地為2414平方
      公尺、4- 1號土地為3527平方公尺、4-2 號土地為574 平
      方公尺及5 號土地為3883平方公尺，合計開挖面積為1057
      9 平方公尺，以現場平均遭挖掘之深度13.67 公尺計算，
      共計盜採土石量為144614.9立方公尺之土石，以市價每立
      方公尺新臺幣（下同）250 元計算，獲利高達00000000元
      。
（三）丙○○、庚○○復意圖為自己不法之所有，共同承前違反
      山坡地保育利用條例之犯意，在4-1 號、4 號、5- 4山坡
      地上盜採土石，並由丙○○以土地復舊之名義，僱用不知
      情之辛○、乙○○、巳○○、卯○○（辛○等4 人均為無
      罪之諭知，詳後述）到場工作。復由庚○○利用挖土機挖
      掘上開3 筆山坡地之土石，將之裝填在乙○○所駕駛之拼
      裝車上，並載運至出口處堆放以方便砂石車運出，辛○則
      在現場搬運堆置土石。自95年2 月5 日起至95年2 月10日
      止，盜採4- 1號土地之土石面積共30平方公尺、4 號土地
      之土石面積共189 平方公尺，及5- 4號土地之土石面積共
      140 平方公尺，合計盜採上述土地之土石面積為359 平方
      公尺，共計採取土石總數量達4952立方公尺，以市價每立
      方公尺250 元計算，獲利高達0000000 元。嗣於95年2 月
      10日18時許，為警當場查獲。丙○○並自93年3 月16日凌
      晨1 時許起至18日凌晨1 時許止，僱請卯○○駕駛車號RY
      ─677 號營業大貨車、巳○○駕駛之車號3K─835 號營業
      大貨車，至上開盜採土石地點，將土石運離至東鉅砂石場
      及苗栗縣大湖鄉其他砂石場堆置，迄於95年3 月18日凌晨
      1 時許，為警當場查獲卯○○、巳○○載運土石。
二、案經苗栗縣警察局移送臺灣苗栗地方法院檢察署檢察官偵查
    起訴，及由苗栗縣警察局苗栗分局報請同署檢察官偵查後移
    送併辦暨追加起訴。
    理  由
壹、程序部分：
一、被告邱治超前於94年9 月27日、同年10月11日、同年10月26
    日，分別為警查獲涉犯前揭竊盜罪嫌部分，雖經臺灣苗栗地
    方法院檢察署檢察官分別以94年度偵字第3886號、94年度偵
    字第4088號及94年度偵字第4248號為不起訴處分確定。但查
    ，上開案件經檢察官為不起訴處分，係憑被告邱治超與癸○○簽立之土地改良計畫書，及證人申○○之證述等證據，而
    認申○○為4 之1 號土地所有權人、癸○○為5 號土地所有
    權人，被告邱治超既經土地所有權人之同意將多餘土石外運
    ，自難認被告邱治超有何涉犯竊盜之罪嫌。然查，前述4 及
    5 地號土地為楊思標、楊思柏、楊思桐、楊思樟、楊思根、
    楊思棣、呂楊碧華、高楊碧卿、壬○○、楊錫鎮、楊錫細等
    11人所共有，共同被告癸○○並非所有權人，共同被告癸○○未有權限簽訂5 地號土地之多餘土石可外運的土地改良計
    畫書等情，業據告訴人壬○○於偵查時結證屬實，亦為被告
    邱治超、癸○○所肯認，復有5 號土地之土地登記謄本在卷
    足憑。且本案證人即告訴人壬○○、子○○等人之證詞，均
    為前案所無（詳後述），是本件既已發現新事實及新證據，
    依刑事訴訟法第260 條第1 款之規定，檢察官自得對被告邱
    治超就前述土地涉犯竊盜罪嫌部分「即犯罪事實欄一（一）
    部分）」之同一案件再行起訴，合先敘明。
二、按「被告以外之人於審判外之陳述，雖不符刑事訴訟法第15
    9 之1 至第159 之4 條之規定，而經當事人於審判程序同意
    作為證據，法院審酌該言詞陳述或書面陳述作成時之情況，
    認為適當者，亦得為證據。當事人、代理人或辯護人於法院
    調查證據時，知有第159 條第1 項不得為證據之情形，而未
    於言詞辯論終結前聲明異議者，視為有前項之同意。」，刑
    事訴訟法第159 之5 條第1 項、第2 項分別定有明文。而證
    人申○○、曾喜聖、連紋隆、劉梁璟、葉東維、林鴻泉、曾
    喜聖、蔡金宏、田金祥、蔡國棟、劉佳瑞、張國興、黃明郎
    、徐寶文、黃文森、謝玉貞、邱淑惠、未○○、施朝陽、吳
    兆鵬、吳國興、湯閎予，及證人即共同被告丙○○、癸○○
    、丁○○、丑○○、庚○○、寅○○、戊○○、己○○、辛○、乙○○、巳○○、卯○○等人，於警詢時所為之陳述，
    係屬被告以外之人於審判外之陳述，且不符刑事訴訟法第15
    9 之1 至第159 之4 條之規定，原無證據能力。但檢察官、
    被告癸○○等人及辯護人，均未對證人申○○等人及證人即
    共同被告丙○○等人，於警詢時陳述之證據能力表示異議。
    而本院就證人申○○等人及證人即共同被告丙○○等人，於
    警詢時陳述作成時之情況觀察，認均無不適當之情形，依據
    上開法律之規定，本院自得將之採為認定本件犯罪事實之證
    據，合先敘明。
貳、實體之有罪部分：
一、本件訊據被告癸○○、庚○○、丁○○、丑○○等人，均矢
    口否認有前述盜採他人山坡地土石之犯行，被告癸○○辯稱
    ：「375 減租是我父親過世時，遺傳下來的，有文可以證明
    。原先我一開始有跟邱治超【即丙○○】講過，我只是承租
    人，如果要做土改，一定要經過地主的同意。過了2 、3 天
    子○○就來了，邱治超就跟我講說大家都已經同意了，240
    萬元成交，子○○說沒有拿到支票，我認為不實。至於檢察
    官說我與邱治超狼狽為奸我不同意，我連家裡的房子都被查
    扣，土地改良的部份我是門外漢，我怎麼可能與邱治超共同
    竊盜，這點我不認同，我損失那麼多，地也沒有整好」等語
    ；被告庚○○辯稱：「老闆邱治超【即丙○○】有跟我說都
    是合法的。這個事情，我也是看到邱治超拿的公文及地主的
    合約書給我看，我才去上班的」等語；被告丁○○、丑○○
    均辯稱：「我是被邱治超【即丙○○】僱用的，他有拿公文
    給我們看，我們以為可以作。把風是因為工作地點那裡只有
    1 條路，那條路的寬度只能1 台車通行而已，需要在那邊調
    度，至於薪水1 天2 千元是說工作並不穩定所支付的」等語
    。
二、惟查：
（一）證人即告訴人壬○○於本院審理時結證稱：「（問：苗栗
      縣公館鄉○○○段4 號、4-1 號、5 號地號土地所有權人
      是否是你？）我們11個兄弟姊妹繼承我父親留下的。」、
      「（問：你確定4-1 號是你的土地嗎？）不是。」、「（
      問：出礦坑段4 號的土地有沒有租給您？）那是耕地375
      減租條例租給詹先生的。」、「（問：請提示95年度偵字
      第230 號卷卷二第21頁，你在偵查中有提到4 號的土地租
      給申○○，有何意見？）4 號是租給申○○，5 號才是租
      給癸○○。」、「（問：提示同頁，你在偵查中有提到4-
      1 號土地的地主為申○○，是否正確？）4-1 號地主到底
      是誰，我也不太清楚，他們應該都在附近。」、「（問：
      你所謂4 號土地是租給申○○，是從什麼時候開始簽約的
      ？）繼承下來就有耕地375 減租條例在，我們現在一直在
      處理租約的問題，80年繼承以後，我們也都沒有收到租金
      ，所以我們一直想要收回來。」、「（問：你所謂5 號的
      土地是租給癸○○，與妳剛才所提到4 號土地的情況一樣
      嗎？）因為我父親與原先的佃農都已經過世了，但是佃農
      那邊一直想要繼續租，但是這20年來我們都沒有收到租金
      ，他們想要繼續租下去，但是我們不想要繼續租，想要收
      回來。」、「（問：是否從你們80年繼承以後，你都沒有
      收過癸○○、申○○交租金給你？）都沒有。」、「（問
      ：你有沒有同意癸○○、邱治超等人在上開土地進行土地
      改良並土石外運？）沒有。」、「（問：癸○○與申○○
      有沒有告訴你他們要將向你們承租的土地進行土地改良及
      土石外運？）沒有。」、「（問：你是什麼時候發現你的
      土地有土石外運的情況？）不太清楚時間，大概94年好像
      是秋天，因為我們一直在處理要收回租約這個問題，我們
      有委託代書子○○在辦，有1 天代書子○○打電話給我說
      我們的地被人家挖的很可怕，她叫我來看，有一天我與代
      書子○○開著車去現場看，我們去高壓電塔那邊看，下面
      已經被挖的很嚴重，當時就有兩個派出所的警員在那裡封
      鎖現場拉黃線，我們就問說怎麼會這樣子，警員說檢察官
      已經把他們抓起來了，我就跟代書子○○講說要他留意一
      下。後來我與小孩去雪霸國家公園，小孩說這裡離那裡很
      近，我們就把車子開過去，我們在橋底下看到有一群人，
      他們看到我們過去就站起來，我們有點毛毛的，我們就繼
      續開過去，我們看到有1 台挖土機停在現場，我們要出來
      時大卡車正要進去裡面，在那邊挖，我們就與雪霸公園的
      警察，警察就說要跟福基派出所的警員說，我就打電話給
      代書子○○，請他幫忙處理，後來怎樣我也不太清楚。」
      、「（問：你所看到上面你所提到你看到現場的情況，跟
      你土地原來的情況有什麼差別？）差很多，因為我的觀念
      裡面，那1 大片地方都是我父親的地，因為已經挖的亂七
      八糟，也看不出誰的地了，高壓電塔那邊的地，已經挖到
      與河床高度差不多，之前土地與河床有一定的高度差，但
      是土地與河床中間尚有地隔著，高壓線下面我們的田整個
      都已經挖下去了。」、「（問：你的意思是否是說一大片
      的土地都已經被挖深了，而不是只是被挖一些洞？）是的
      ，但是我不確定那些是否都是我們的地。」、「（問：你
      們向雪霸國家公園警察隊報案之後，你後來有沒有再到現
      場去看？）沒有。」、「（問：4 、5 號的土地被挖之前
      ，你有多久沒有到現場去看過？）沒有辦法記清楚，因為
      那段時間正在處理這些問題，我們繼承之前與之後都沒有
      去過，是鄉公所問我們說要辦理繼承可不可以，我們說不
      可以，這個大概是90、91年的時間，我們有去現場看過。
      」、「（問：你們這個土地因為風災、河水的沖刷，你們
      是否知道？）我們都是聽佃農在講的，在辦繼承時，他們
      講的。」、「（問：佃農這樣講，你們有沒有到現場去看
      ，與他們所述有何落差？）沒有去看，直到我們想要解決
      這個問題才去看，剛開始是我先生他出面要處理，請佃農
      告訴我們，我們的地在哪裡，帶我們繞1 圈。我先生處理
      到一半本來已經快要解決了，但是我先生後來過世，我們
      就委託代書子○○處理。」、「（問：妳先生解決到什麼
      程度？）佃農所住的建地便宜給他們，要求他們把耕地37
      5 減租條例的租約取消，但是後來也是沒有談成。」、「
      （問：本件所謂的土地改良的事情發生，也就是代書子○○發覺土地被挖掘，檢察官發現土石外運，有沒有1 位佃
      農邱治超【即丙○○】先生與妳協調這個事情？）沒有。
      」、「（問：你以前在警局及檢察官那裡所述，是否實在
      ？）實在。」、「（問：到目前為止，你有沒有在民事庭
      那邊提起訴訟，要回這些土地？）我沒有只有用協調的方
      式，想說用他們現在住的建地便宜賣給他們，再取消租約
      ，但是都沒有談成。」、「（問：邱治超【即丙○○】有
      沒有拿120 萬元給你們？）沒有，沒有這回事。」等語（
      以上參本院審卷第2 卷第32至36頁）。
（二）證人子○○於本院審理時結證稱：「（問：苗栗縣公館鄉
      ○○○段1 之1 號、4 號、5 號地號，所有權人是誰？）
      楊思標、楊思柏、楊思桐、楊思樟、楊思根、楊思棣、楊
      碧華、高楊碧卿、壬○○、楊錫鎮、楊錫細。」、「（問
      ：其中壬○○有沒有委託你處理土地相關的事宜？）有的
      ，是要處理苗栗縣公館鄉○○○段1 、1 之1 、1 之2 、
      1 之3 、4 、5 號地號，關於耕地375 減租條例有關於佃
      農與地主的關係，現在上面還有3 個佃農，名字叫做孫阿
      欽、癸○○、申○○，這個月內有在談。」、「（問：這
      其中地號1 之1 、4 、5 號的土地，你有沒有到現場去看
      過？）有的。」、「（檢察官問：你去現場看過幾次？）
      3 、40次。」、「（問：有沒有發現土地有什麼異狀？）
      被盜採砂石，我每次去地貌都不一樣，我都有拍照片，有
      呈給黃檢察官。」、「（問：第1 次發現現場的土地被盜
      採是什麼時候的事情？）94年10月25日，那時候是盜採，
      地主壬○○與他的兒子也有下來看過，我們那天去現場的
      時候，福基派出所有封鎖現場，我們不能進去。」、「（
      問：94年10月25日那天，土地被盜採的情形如何？）我開
      車要進去現場，我過了那個房子的時候，有人半路攔截，
      說我不能進去，我問他說申○○有沒有在，那個人說申○○是他叔叔，我就把車子倒車回到老房子的停車場，申○○幾分鐘後到了現場，我就跟申○○聊，建地的部份，是
      否由申○○承受，因為地主都住在台北，年紀也大了，想
      要把土地處分掉，因為無法進去，有人把我攔截，所以我
      就回去了。之前土地被盜採時，基地的範圍沒有那麼大，
      我之前到現場時，我有看到超過10幾部的砂石車，把土地
      裡面的泥土載往東西向快速道路，有看到2 部挖土機及2
      部篩選機在作業，早期沒有篩選機，到後來才有1 台篩選
      機，被沒收以後，後來才有2 部篩選機。」、「（問：請
      回憶你發覺土地被盜採，有異樣，是在什麼時候？）除了
      10月27日我們到現場之外，95年的年初，也就是農曆年過
      年後也有去。」、「（問：你剛才提到說你去了現場大概
      3 、40次，你看到現場有盜採砂石有幾次？）有10幾次，
      我都有報警。」、「（問：這3 、40次的起訖時間？）94
      年10月25日到最近1 次是95年11月，我陸陸續續都有到現
      場看。每次挖的砂石，我之前都有提供圖片，每次提供圖
      片，開挖的面積都不一樣，每次堆的一長排的石頭都有幾
      百公尺，經過一段時間再去現場，那些石頭都不翼而飛，
      他們都是晚上在盜採，他們都有燃燒紙錢，現場有兩台篩
      選機，我今年年初2 月份、3 月、4 月、5 月份都有南下
      苗栗，我都是晚上來看，我來看時，我都有跟縣警局的主
      管報告，我當時是住在苗栗的渡假村。」、「（問：你到
      過現場那麼多次，你有沒有跟現場的人反應，叫他們不可
      以挖？）有的，我跟現場的人反應，是在有1 次我跟我的
      助理，還有其他的朋友，我們一起開車下來，我們在現場
      看到有篩選機，我在很高的地方錄影，我打電話給檢察官
      說有人在盜採砂石，我跟現場的人說那些砂石不是你們的
      ，不可以盜採，他們說我的車子是路霸，擋在路上，底下
      的人因為天色已經暗了，他們說要打電話報警，我說好，
      結果他們沒有打電話報警，是我打電話報警的，那天就等
      檢察官到現場，看我的錄影機，有警察，也有縣政府的人
      員，那天是今年的夏天。」、「（問：你跟他們說不可以
      盜採，他們有沒有繼續在作業？）有的，我說那不是你們
      的砂石，你們不可以載走，結果有1 台車子沒有掛車牌，
      就把車上的砂石，載回去原來現場，倒在該處。」、「（
      問：你每次去現場，是否發現被盜挖的面積比前1 次擴大
      ？）是的，他們是往外圍的週邊延伸，並向最裡面延伸。
      」、「（問：你在現場是否有碰到申○○與邱治超過？）
      都沒有。」、「（問：提示95年度偵字第230 號第2 卷第
      22頁，你製作筆錄時，是否有提到說有1 次在現場說邱治
      超與申○○在現場挖土石？）有1 次我在孫阿欽的老房子
      那裡被攔截，我遇到邱治超與申○○，那不是在土地的現
      場，我要進去現場，因為我有聽到有在挖石頭的聲音，當
      時我被申○○的姪子攔下來，沒有到土地的現場，一下子
      申○○就來了。」、、、「（問：你剛才提到說壬○○與
      他的兒子有到現場，是否是94年10月25日過兩天，10 月
      27日的事情？）大概是的，因為那天是假日，他們有打電
      話給我，問我要怎麼辦，我就叫他們打電話報警，結果他
      們有打電話報警，他們是留我的行動電話，後來警察有打
      電話給我，結果就不了了之了。」、「（問：1 之1 、4
      、5 號的地主，也就是壬○○他們的土地，他們有沒有同
      意土石外運？）沒有，因為他們都不知情。」、「（問：
      你怎麼知道他們沒有同意？）因為去年的時候，大概是年
      中9 或是10月的時候，他們委託我處理土地的事情，我第
      1 次去的時候，是去建地，就是開礦村157 、158 號那裡
      ，當時我還不知道他們在該處的後面還有1 大塊土地，我
      們有申請測量。」、「（問：你怎麼知道他們沒有同意？
      ）因為他們委託我連同後面耕地375 減租條例的部份一同
      處理，他們連自己的土地在哪裡都不知道，因為那是上一
      代的土地，他們是繼承而來的。」、「（問：壬○○等11
      位地主之所以知道他們土地的土石被外運，是否是你告訴
      他們的？）對。」、「（問：剛才你說你是在94年10月25
      日發覺系爭的土地被盜採，94年10月25日之前你到過現場
      嗎？）沒有。」、「（問：系爭土地在94年10月25日被盜
      挖之前的現狀，你是否瞭解？）我不是很瞭解，我完全不
      知道，因為我沒有去過後面。」、「（問：你剛才講到佃
      農孫阿欽、癸○○、申○○他們是耕地375 減租條例的佃
      農，癸○○、申○○為了他們承租的土地，因為多次水患
      的損壞，造成土地的位差抽水灌溉的困難，所以跟基航公
      司的總經理邱治超簽訂有土地改良計劃書，你是否知道？
      ）我不知道。」、「（問：佃農如果需要對土地作特別的
      改良，根據耕地375 減租條例，需不需要得到地主的同意
      ？）這個耕地375 減租的土地，他們已經10幾年沒有繳過
      租金，癸○○與申○○並不是承租人，他們的上一代才是
      承租人，至於辯護人的問題，我不清楚。在我還沒有接這
      個案子之前，徐先生也就是壬○○的老公，因為壬○○不
      同意他們續租，因為壬○○發覺，他們只有375 減租的租
      約，但是根本沒有實際耕作，他們也有為這個事情，在公
      館鄉的調解委員會調解過。」、「（問：剛才你說申○○
      、癸○○沒有實際耕作，你是如何得知的？）我聽他們說
      的。」、「（問：邱治超有沒有請1 位辰○○先生找過壬○○，或是找過你協調系爭土地的開採事情？）沒有。辯
      護人提到的魏先生，我有1 次下來，我們談建地的事情是
      在孫阿欽的地方，我不知道是否是魏先生，他說要我們把
      這塊土地賣給他，談的過程我並不知道誰是誰，談的時候
      ，申○○都沒有到現場，是癸○○的太太到現場，詹太太
      說那個人（好像是魏先生）只是純粹1 個土地買賣的介紹
      人，他想要賺費用，那個人有去找壬○○，我對於他的概
      念只是認為他是1 個土地買賣的中間人，並沒有提到土地
      開採的事宜。」、「（問：那位魏先生有沒有交付邱治超
      所簽發兩張各50萬元的支票給你？）沒有。」、「（問：
      你有沒有在頭份鎮的明昌金融有限公司收取邱治超交付給
      你的100 萬元？）沒有。」、「（問：事後有沒有收到甲○○交付給你的20萬元？）沒有。如果有交付兩張的50萬
      元的支票，請查明是誰代收的，應該可以查得到。我也不
      曉得甲○○是誰。」、「（問：你在警訊、偵查中所述都
      實在嗎？）實在。」、、、「（問：你說你到現場有3 、
      40次，你剛才回答檢察官說你在晚上也有去，下雨天也有
      去？）對的，我每次去都有錄影、拍照，錄影、照片都還
      在。」、「（問：晚上去的時間，你大部分都是幾點去的
      ？）凌晨，我們是很多人去，我們是分工派人去看，我那
      個時候還有報告檢察官說，我每次來現場都沒有抓到人，
      但是有人在挖，、、。」、「（問：你星期六、日晚上都
      有到現場看嗎？）是的，我星期5 的晚上就住到苗栗了，
      就整個晚上去看。」、「（問：你晚上看得時候，現場有
      沒有點燈？）有，挖的聲音很大聲，我都是在河床對面的
      山，我有打電話報警，警察叫我進去，但是我們沒有人敢
      進去。」、「（問：從對面的山有很多人在那裡嗎？）人
      影看不到，但是有看到燈光與聽到挖土機的聲音，也有發
      現卡車進出的情形。」、「（問：他們白天有在挖嗎？）
      就只有我報警抓到的那幾次，其他的我就不曉得，我拍了
      一次現場，就把照片提供給檢察官。」、「（問：你們到
      現場監看，大概是什麼時候離開？）大概是凌晨3 、4 點
      的時候離開，他們有時候會在下半夜挖。有一次凌晨4點
      多警方打電話到桃園叫我過來做筆錄，我那時候有通知地
      主，地主也有下來跟我一起去做筆錄。」等語（以上參本
      院審卷第1 卷第287 至295 頁）。
（三）是由證人壬○○、子○○之上述證詞，可知渠等證述之情
      節一致，堪信為真實。復徵諸卷附上述1-1 號、4 號、4-
      1 號、4-2 號、5 號地號土地之土地登記簿謄本（參95年
      度偵字第230 號卷第2 卷第27至33頁；本院審卷第2 卷第
      90頁）所示，可知上開1-1 號、4 號、4 -1號、4 - 2 號
      、5 號等5 筆土地，係經主管機關依山坡地保育利用條例
      公告之山坡地。而上述4-1 號土地，係證人申○○所有；
      前述4-2 地號土地係詹益松所有；上述1-1 號、4 號、5
      號地號土地，則係證人壬○○及楊思標、楊思柏、楊思桐
      、楊思樟、楊思根、楊思棣、呂楊碧華、高楊碧卿、楊錫
      鎮、楊錫細等11人，於80年4 月27日，因繼承而共有上述
      地號土地。共同被告癸○○、證人申○○之父親，與證人
      壬○○之父親，就上述土地，訂有耕地375 減租之租賃契
      約，但共同被告癸○○、證人申○○等人10餘年來，均未
      繳交租金。而證人壬○○則委託證人子○○處理前述土地
      之耕地375 減租之租約中，有關佃農與地主間的相關事宜
      ，但迄今尚未談成。證人子○○自94年10月25日起迄今，
      曾前往上述土地數10次，多次發覺上述土地有被盜採土石
      的情形，且每次前往上述土地時時，均發覺土地被盜挖的
      面積日益擴大，復有往外圍及最裡面之處延伸的情形，高
      壓電塔附近的地，已經挖到與河床高度差不多，之前土地
      與河床有一定的高度。證人壬○○並未同意共同被告癸○○、丙○○等人，在上開土地進行土地改良並土石外運，
      且共同被告癸○○亦未曾告訴證人壬○○，欲在上述承租
      的土地進行土地改良及土石外運等事實。
（四）證人申○○於檢察官偵查時結證稱：「（問：警察查獲95
      年1 月1 日晚上9 點鐘左右在你住處附近山坡地，也就是
      開礦段4-1 地號土地，邱治超【即丙○○】涉嫌將裡面砂
      石盜採外運，你是否為地主，你有無同意？）4-1 地號是
      我的土地，但當天現場抓到的是5 號土地，地主是壬○○
      ，4-1 地號有被挖，是10月份以前被挖的，95年1 月1 日
      沒有被挖。」、「（問：之前後來被查獲後，你有被縣政
      府罰1 百萬後，你有無同意邱治超繼續挖，他有無繼續挖
      ？）我沒有同意，、、」、「（問：你現場已無復舊？）
      有，但有復舊是少部分，大部分還沒有復舊。」、「（問
      ：縣政府公文不是跟你講94年12月1 日要整、復舊完成？
      ）公文我沒有收到，應該是在邱治超手上。」、、、「（
      問：是復舊，那為何要將土石外運？）若是新的復舊部分
      ，只能將土石運來回填。」、「（問：那邱治超為何今年
      【即95年】1 月1 日將楊姓地主土地之土石外運至10公里
      外的堆置場？有無經過你們地主同意？有此種復舊法？）
      沒有經過我同意，據我所知應該沒有此種復舊方法。」、
      、、「（問：你最近1 次是何時去現場看的？）我記得是
      去年【即94年】12月份，邱治超【即丙○○】查獲後我有
      去看，是警察帶我去的，製作筆錄才去看的，我們去看到
      底是何塊地號被挖，結果我看是5 號地號。」、「（問：
      4-1 地號是你跟癸○○共有？）不是共有，我是單獨所有
      4-1 地號，5 地號是癸○○跟壬○○承租的，是375 條例
      的。」等語（以上參95年度偵字第230 號卷第2 卷8 頁至
      第9 頁），復結證稱：「（問：你有向楊良承租任何土地
      ？）4 號以前有，後來在94年何月我忘了，終止租約，公
      館鄉公所有資料。」、「（問：你現在到底住何處？地址
      ？）公館鄉開礦村8 鄰124 號。」、「（問：離系爭4-1
      地號多少公里？）1.5 公里。」、「（問：你何時知道邱
      治超在該處開挖的？）去年【即94年】10月份。」、「（
      問：你為何之前跟檢察官講你同意開挖？）我之前是同意
      他整地，沒有訂契約，只是口頭上，大概是去年9 月份，
      當時想說種水果改良地質。我們約定他【即丙○○】幫我
      們整地，整地好之後他要幫我們回填、做兩個蓄水池、擋
      土牆還有開馬路。」、「（問：土石要開挖要向縣政府申
      請許可，你難道不知道嗎？）不知道，我以為整理就沒有
      問題。」、「（問：邱治超【即丙○○】何時開始施工的
      ？）去年【即94年】9 月中或10月初。」、「（問：經調
      查是去年9 月1 日有無意見？）沒有意見，應該以此為準
      。」、「（問：你家離該處這麼近，你怎麼可能不知道他
      們超挖還將砂石外運出去？）他開挖後約10幾天，我就知
      道了，我有去阻止，時間差不多是9 月份不到10月份，邱
      治超講說載運到外面是寄放，他說加工以後會載回來。」
      、、、「（問：你跟邱治超談的時候，你有無同意邱治超
      將砂石外運？）有同意，因為沒有外運的話，裡面沒有空
      間可以擺機具。」、「（問：你同意他外運後之之砂石如
      何處理？）我說只是暫時堆放，事後還是要回填。」、「
      （問：你有無同意他拿出去賣嗎？）沒有，他講是寄放而
      已。」、「（問：檢察官早上去現場勘驗，有此種土質改
      良法嗎？）第1 次法院【應為檢察署】傳喚我出庭時，我
      才知道事情那麼嚴重，他挖那麼深，我後來就沒有同意了
      。」、、、「（問：提示癸○○94年8 月25日書面同意資
      料，這是什麼？）我只知道他是承租人，他沒有同意權。
      」、、、「（問：你父親叫什麼名字？）黃鏡香」、「（
      問：你有無要求邱治超回填？）有，但回填的很少。」、
      、、「（問：邱治超是你介紹給癸○○認識的？）當初邱
      治超是先幫我做4-1 地號，後來邱治超就順便問隔壁地號
      是何人所有，我跟他說隔壁癸○○是承租人，不是地主。
      」、、、「（問：你原來到底是租多少地號？）4 號、5
      號有兩小塊。」、「（問：你多久沒有繳地租了？）跟癸○○一樣，將近10年了。」、「（問：邱治超為何沒有叫
      你簽土地改良書？）他也沒有講，我也不知道。」（以上
      參95年度偵字第230 號卷第2 卷第50頁至第57頁）等語。
（五）是由證人申○○之上述證詞，衡諸渠於警詢時之陳述（94
      年度偵字第3886號卷第10至13頁，94年度偵字第4088號卷
      第31至33頁，94年度偵字第4248號卷第28至30頁，95年度
      偵字第230 號卷第2 卷第4 至6 頁，95年度偵字第1324號
      卷第67至69頁），及證人即本件共同被告丙○○於警詢時
      之陳述（94年度偵字第3886號卷第30至32頁；94年度偵字
      第4088號卷第27至28頁；94年度偵字第4088號卷第29至30
      頁；94年度偵字第4248號卷第39至41頁）、共同被告癸○○於警詢時之陳述及偵查時之證詞（參94年度偵字第3886
      號卷第14至16頁；94年度偵字第4088號卷第35至36頁、第
      78至79頁；95年度偵字第230 號卷第2 卷第11至13頁、第
      15至16頁、第50至57頁），復參酌證人壬○○、子○○之
      上述證詞，並斟酌證人曾喜聖、劉梁璟、連紋隆、林鴻泉
      （以上參94年度偵字第3886號卷第17至19頁、第24至27頁
      、第21至23頁、第37至39頁）、蔡金宏、田金祥、蔡國棟
      、劉佳瑞（以上參94年度偵字第4088號卷第17至19頁、第
      20至25頁、第37至39頁、40至43頁、第45至47頁）、張國
      興、黃明郎、劉梁璟（以上參94年度偵字第4248號卷第31
      至33頁、第35至37頁、第39至41頁）等人於警詢時之陳述
      ，再參考卷附之會勘紀錄、地籍圖、照片、苗栗縣公館鄉
      公所耕地租佃委員會耕地地租減免證明書、苗栗縣政府94
      年10月26日府建石字第0940120925號函、苗栗縣政府94年
      10月14日府建石字第0940113185號違反土石採取法處分書
      、土地所有權狀（以上參94年度偵字第3886號卷第40至42
      頁、第43至55頁、第59至62頁、第85至87頁、第70頁；94
      年度偵字第4088號卷第50至51頁、第54至58頁；94年度偵
      字第4248號卷第46至47頁、第48至55頁、第88至103 頁）
      、警員94年10月11日職務報告書、94年10月26日職務報告
      書（參94年度偵字第4088號卷第16頁，94年度偵字第4248
      號卷第26頁）、土地登記謄本、耕地租約終止通知書（95
      年度偵字第23 0號卷第2 卷第33頁、第35頁）及苗栗縣公
      館鄉公所92年10月2 日公鄉社字第0920010975號函、苗栗
      縣公館鄉耕地租佃委員會調解筆錄、公館鄉○○村○○段
      4 號及5 號土地改良計劃書（參95年度偵字第230 號卷第
      2 卷第128 至129 頁；同偵卷第1 卷第165 至172 頁）所
      示，可知下列事實：
     1、證人申○○係上述4-1 地號土地之所有人，渠父黃鏡香
        依耕地375 減租條例之規定，向證人壬○○之父楊良承
        租上述4 地號土地；證人即共同被告癸○○之父詹德先
        ，亦依耕地375 減租條例，向證人壬○○之父楊良承租
        上述5 地號土地，渠父詹德先過世後，由共同被告癸○○向證人壬○○等人，承租上述5 地號土地。證人申○○為改良土地之土質以利種水果，乃口頭委託本件共同
        被告丙○○至上述4-1 地號土地整地。證人申○○雖同
        意共同被告丙○○將該土地之土石，暫時堆放於該筆土
        地之外，但事後仍須將暫時運出之土石回填，亦不得將
        土石出售予他人。共同被告癸○○則與由共同被告丙○○擔任負責人之基航企業有限公司，於94年8 月25日，
        就上述4 及5 地號土地，簽訂土地改良計劃書。共同被
        告丙○○則於94年9 月1 日起，至上述土地整地。
     2、警員於94年9 月27日10時50分許，在位於苗栗縣公館鄉
        開礦村10鄰159 號前之上述4-1 、5 地號土地，當場查
        獲共同被告丙○○所委託之證人即挖土機司機曾喜聖，
        在上址挖取土石後，證人申○○旋即要求共同被告丙○○將該土地回填，並未同意共同被告丙○○再開挖前述
        土地。而警員復於94年10月11日17時25分許，在前述上
        述4- 1號、5 號土地，查獲證人蔡金宏（駕駛挖土機及
        砂石車）、田金祥、劉佳瑞、蔡國棟（均駕駛砂石車）
        等人，在前述土地挖取土石且外運。嗣警員復於94年10
        月26日13時50分許，在苗栗縣公館鄉開礦村轉溝水與東
        西向快速道路即臺72線匝道，查獲證人黃明郎、劉梁璟
        2 人駕駛砂石車，自上述土地載運土石，在前述匝道欲
        上臺72線東西向快速道路。而共同被告丙○○則委請不
        知情之證人劉梁璟等人，駕駛砂石車將於上述土地採取
        之土石，載往不知情之東鉅公司及其他地點。
     3、上述4-1 地號、5 地號土地，為警於上述時地查獲遭人
        盜採土石之情事，其範圍及體積如下：
     （1）94年9 月27日查獲：採取土石之範圍約長140 公尺、
          寬25公尺、深8 公尺，體積約為28000 立方公尺。
     （2）94年10月11日查獲：採取土石之範圍約長60公尺、寬
          2.5 公尺、深2.5 公尺，體積約為375 立方公尺。
     （2）94年10月26日查獲：綜合前2 次及本次查獲，其採取
          土石之範圍約長140 公尺、寬30公尺、深8 公尺，體
          積約為33600立方公尺。
     4、證人申○○於94年9 月中旬左右，即知共同被告丙○○
        有將上述土地土石外運之情形，並阻止共同被告丙○○
        繼續將土石外運。而共同被告丙○○則以日後會將外運
        之土石載回上述土地等語，向證人申○○搪塞，但仍大
        量地在上述土地採取土石。嗣警員於94年9 月27日通知
        證人申○○到場會勘及接受訊問後，證人申○○始知共
        同被告丙○○在上述土地廣泛、大規模地採取土石，業
        已踰越土地改良之範疇，乃向共同被告丙○○表示不能
        再前述土地繼續採取土石，應予回復原狀。惟共同被告
        丙○○不但未予復舊，竟聘請不知情之證人蔡金宏、黃
        明郎等人，在前述土地盜採土石外運牟利，迄至94年10
        月26日止，共同被告丙○○在上述土地採取土石之範圍
        約長140 公尺、寬30公尺、深8 公尺，體積約為33600
        立方公尺。
（六）證人林鴻泉於警詢時陳稱：「（問：你現從事何職務？）
      我是苗栗縣政府建設局土石管理課，擔任河川駐衛警。」
      、「（問：你因何事接受警方製作筆錄？）因警方查獲戊○○等5 人涉嫌盜採砂石。」、「（問：你會同本大隊人
      員於何時？何地？查獲盜採砂石案？）於95年1 月1 日晚
      上21時30分左右，在苗栗縣公館鄉開礦村10鄰159 號住宅
      附近山坡地上。」、「（問：現場查獲何機具？會勘情形
      如何？）經本局會同苗栗縣警察局刑警大隊員警在現場查
      獲黑色挖土機1 部、駕駛HX-656大貨車載運土石之寅○○
      1 人，另警方在東西向快速道路橋下及苗128 線朝陽段查
      獲駕駛QU-770、GE-823大貨車載運土石外運之戊○○、己○○2 人，另外在東西向快速道路橋下負責把風的丁○○
      、丑○○2 人。現場遭濫採土石成長140 公尺、寬35公尺
      、深12公尺之大坑洞。、「（問：現場遭採取多少數量之
      土石？）累計共達58,800立方公尺之土石，扣除94年9 月
      27 日 、10月12日、26日會同苗栗分局查獲之數量33,600
      立方公尺，本次採取數量為25,200立方公尺。」、「（問
      ：本次查獲遭採取之土石價值多少？）以每立方公尺土石
      市值新台幣250 元計算，本次遭採取之土石價值新台幣6,
      300,000 元。」、「（問：採取土石現場是何人所有之土
      地？）該處是山坡保育區農牧用地，該處是私人土地，、
      、，要經實際測量後才能確定。」、「（問：該處採取土
      石有無申請許可？）經營基航公司之邱治超【即丙○○】
      有自行製作土地改良計畫書，但沒有向縣政府申請許可，
      他們是私自濫採的。」、「（問：該處之土石是否可以外
      運？）土地改良要經過申請許可，改良土地之土石也不可
      以自行外運處理。「、「（問：據經營基航公司之邱治超
      【即丙○○】表示現場是在做回填工作，沒有將土石外運
      ，經你們現場會勘結果為何？）基航公司和邱治超【即丙○○】都沒有向縣政府提出任何土石採取許可申請，提出
      的土地回填申請被縣政府駁回，他們濫採土石外運明顯違
      法。」等語（以上參95年度偵字第23號卷第1 卷第57頁至
      第59頁）。
（七）是由證人林鴻泉上述證詞，參酌本件共同被告丙○○（參
      95年度偵字第230 號卷第1 卷第2 至6 頁）、庚○○（參
      95年度偵字第230 號卷第2 卷第112 至116 頁；95年度偵
      字第1324號卷第31至33頁）、丁○○（參95年度偵字第23
      0 號卷第1 卷第24頁、第27至31頁）、丑○○（參95年度
      偵字第230 號卷第1 卷第42至43頁、第46至48頁）、寅○○、戊○○（參95年度偵字第230 號卷第1 卷第34至35頁
      、第38至40頁）、己○○（參95年度偵字第230 號卷第1
      卷第9 至11頁、第13至14頁）等人於警詢時之陳述，再參
      酌證人申○○、壬○○、子○○之上述證詞及共同被告丁○○、丑○○於本院審理時之陳述（參本院審卷第2 卷96
      年6 月6 日審判筆錄第29頁），復衡酌卷附之苗栗縣警察
      局95年1 月1 日會勘紀錄及現場照片、檢察官95年1 月6
      日履勘現場筆錄及現場照片、檢察官95年1 月16日履勘現
      場筆錄（參95年度偵字第230 號卷第1 卷第81至83頁、第
      141 至146 頁；同偵卷第2 卷第48頁、第77至79頁），及
      苗栗縣苗栗地政事務所95年1 月13日函、同函所附之土地
      複丈成果圖、苗栗縣政府95年2 月8 日函暨測量之現場照
      片（參95年度偵字第230 號卷第2 卷第80至81頁、第186
      至189 頁）所示，可知下列事實：
     1、本件共同被告丙○○，自94年11月間某日起，以每月薪
        資5 萬元之代價，僱用共同被告庚○○，在前述1-1 號
        等地號土地，擔任人力、機具調度及駕駛挖土機之工作
        。警員於95年1 月1 日21時許到場查緝時，共同被告庚○○旋即離開現場。
     2、共同被告丙○○於95年1 月1 日19時許，僱用共同被告
        寅○○駕駛車號HX-656號砂石車，在前述1-1 號等地號
        土地載運土石，嗣於同日21時許，在上址正欲將挖土機
        放置於車斗之土石往外載運時，為警查獲；共同被告丙○○於95年1 月1 日20時許，僱用共同被告戊○○駕駛
        車號QU -770 號砂石車在前述1-1 號等地號土地，載運
        土石往苗栗縣公館鄉中平大橋前約500 公尺處堆置，嗣
        於同日21時許，在苗栗縣公館鄉出礦坑東西向快速道路
        橋下為警查獲；共同被告丙○○於95年1 月1 日20時許
        ，僱用共同被告己○○駕駛車號GE-823號砂石車，在前
        述1-1 號等地號土地載運土石，嗣於同日20時30分許，
        駕駛上述車輛載運土石，欲將之放置於苗栗縣128 線旁
        空地堆置，正行經苗栗縣銅鑼鄉○○段之際為警查獲。
     3、共同被告丙○○於94年12月初某日，以每日薪資2 千元
        之代價，僱用共同被告丁○○、丑○○2 人，在前述1-
        1 號等地號土地，擔任把風及管制交通之工作，工作時
        間為晚上7 時起迄凌晨3 時止。共同被告丙○○將無線
        電對講機2 台，交予共同被告丁○○、丑○○2 人使用
        ，目的在於若有警員查緝時，先通知共同被告丙○○，
        再通知在場之挖土機司機等人，以避免遭警查緝。嗣於
        95年1月1日21時30分許，為警在上址查獲。
     4、而上述地號土地，經證人林鴻泉等人會勘之結果，95年
        1 月1 日查獲開挖之範圍，綜合94年9 月27日、94年10
        月12日、94年10月26日3 次會堪之範圍，共計約長140
        公尺、寬35公尺、深12公尺，累積開挖之土石體積約為
        58800 立方公尺（參95年度偵字第230 號卷第1 卷第81
        至89頁）。
     5、檢察官會同苗栗縣苗栗地政事務所人員、苗栗縣政府建
        設局人員及苗栗縣警察局刑警大隊人員及共同被告癸○○，於95年1 月6 日至苗栗縣公館鄉○○村○○○段第
        4 、4-1 、5 地號土地履勘之結果：「一、現場初步認
        定是公館鄉○○○段第4 、4-1 、5 號之土地，底部最
        窄部分約38公尺，往上延伸最長約50公尺，長約200 公
        尺，高約13至15公尺，目前現場無任何回填跡象，儼然
        成為一巨大坑洞，呈峽谷狀、、、三、經在場詢問癸○○之住處離現場約500 公尺，他（即指癸○○）同時表
        示申○○現住地離現場約3 至5 公里」（以上參95年度
        偵字第230 號卷第2 卷第48頁）。
     6、苗栗地政事務所之測量人員，於95年1 月6 日至上址測
        量之結果，可知上述土地之土石遭盜採的面積，1 之1
        號土地為18 1平方公尺、4 號土地為2414平方公尺、4-
        1 地號為3527平方公尺、4-2 地號為574 平方公尺及5
        號土地為3883平方公尺，合計開挖面積為10579 平方公
        尺，以現場平均遭挖掘之深度13.67 公尺計算，共計盜
        採土石量為144614.9立方公尺之土石（參同上偵卷第80
        至81頁、第186 至187 頁），以市價每立方公尺250 元
        計（參上述會勘紀錄），價值00000000元。
（八）證人張國興於警詢時陳稱：「（問：你目前從事何職？擔
      任何職務？）我目前在苗栗縣政府建設局土石管理課。擔
      任河川駐衛警察一職。」、「（問：何時會勘？）於95年
      2 月10日18時30分。」、「（問：今日配合警方會勘何地
      ？）今日配合警方會勘位於苗栗縣公館鄉出礦坑1 、1-1
      、1-2 、1-3 、4 、5 等5 筆土地。」、「（問：現場被
      盜採多少土地？）因夜間現場無法測量盜採面積，於明日
      早上在會勘盜採面積。」、「（問：現場有幾部機具？）
      現場有5 部挖土機，土石分離2 部拼裝車1 部。」、「（
      問：該地是否曾經遭警方查獲盜採土石案？）該地於94月
      9 月27日、9 年10月12日、94年10月26日、95年1 月1 日
      被警方查獲5 次。」、「（問：苗栗縣公館鄉○○○段1
      、1-1 、1-2 、1-3 、4 、5 等5 筆工地有無申請核准開
      挖？）沒有申請開挖。」等語（以上參95年度偵字第1324
      號卷宗第32頁至第33頁）。證人張惠婷於偵查時結證稱：
      「（問：你們今年【即95年】3 月18日有無到現場？）我
      有去。」、「（問：你今年3 月18日到現場看到情形？）
      我跟我先生晚上10點多到苗栗，我們就一直在出礦坑一直
      在繞圈圈，繞到隔天凌晨12點10分，我們後來停在對岸，
      到了1 點15分時候看到1 台1 台砂石車進入本件現場，也
      有聽到怪手在挖的聲音，我們就報警了。」、、「（問：
      你今天庭呈的照片是何時照的？）有18日、19日，照片上
      有日期、時間是有調過，是正確時間。」、「（問：照片
      上註記是何人寫的？）子○○寫的。」、「（問：攔住通
      路的篩選機是何人放置的？）那是今年2 月10日留在現場
      的篩選機。3 月18日、19日警察查獲的時候篩選機退到電
      塔後面去了，所以警察沒有查到，每次來篩選機都不同位
      置。」、「（問：現場還有繼續開採痕跡，石頭有被搬走
      ？）對。」等語（以上參95年度偵字第1324號卷第124 頁
      至第125 頁）。
（九）是由證人張國興、張惠婷之上述證詞，參酌本件共同被告
      丙○○（參95年度偵字第1324號卷第27至29頁；95年度偵
      字第1704號卷第76至80頁）、庚○○（參95年度偵字第13
      24號卷第31至33頁）、辛○（參95年度偵字第1324號卷第
      41至47頁）、乙○○（參95年度偵字第1324號卷第59至63
      頁）、巳○○、卯○○（參95年度偵字第1704號第9 至11
      頁、第12至13頁）等人於警詢時之陳述，再參酌證人申○○、壬○○、子○○之上述證詞及共同被告辛○、乙○○
      、卯○○、巳○○於本院審理時之供述（參本院審卷第2
      卷96年6 月6 日審判筆錄第30至31頁）、證人未○○、證
      人即共同被告庚○○於本院審理時之證詞（參本院審卷第
      2 卷第94至98頁、第100 至102 頁），復衡酌卷附之苗栗
      縣警察局苗栗分局95年2 月10日會勘紀錄（參95年度偵字
      第1324號卷第76至77頁），及苗栗縣苗栗地政事務所95年
      4 月4 日苗地二字第0950002960號函、同函所附之土地複
      丈成果圖、苗栗縣政府95年4 月12日府建石字第09500462
      54號函暨測量之現場照片、苗栗縣政府95年3 月17日府建
      石字第0950033817號函及苗栗縣政府違反土石採取法作業
      機具沒入處分書（參95年度偵字第1324號卷第209 至271
      頁、第202 至208 頁）所示，可知下列事實：
     1、本件共同被告庚○○擔任基航公司之工地主任，於95年2
        月5 日起，共同被告丙○○以每月薪資5 萬元之代價，
        僱用共同被告庚○○，在前述1-1 號等地號土地，擔任
        現場管理及機具調度之工作。而共同被告庚○○於95年
        2 月10日18時30分許，在苗栗縣公館鄉開礦村轉溝水處
        為警查獲。
     2、共同被告辛○平日受僱於證人未○○，日薪1800元，而
        共同被告丙○○以電話詢問證人未○○是否可提供臨時
        工，證人未○○即指派共同被告辛○，於95年2 月10日
        至前述1-1 號等地號土地做臨時工之工作。共同被告辛○於是日上午8 時到場，在擋土牆駁坎堆石頭，係受共
        同被告庚○○之指派而工作。嗣於95年2 月10日傍晚，
        共同被告丙○○請證人未○○到場修理挖土機，證人未
        ○○即帶同證人吳兆鵬一同前往上址，修理挖土機之後
        ，共同被告辛○駕駛挖土機試車。迄於同日18時30分許
        ，為警在場查獲共同被告辛○；共同被告丙○○於95年
        2 月9 日，以日薪5000元之代價，聘請共同被告乙○○
        至上址工作。共同被告乙○○於95年2 月10日上午7 時
        許，請友人以板車載運拼裝砂石車1 台至現場，載運挖
        土機所挖起來之土石，迄於同日18時30分許為警查獲。
     3、共同被告丙○○透過共同被告巳○○之成年友人「阿郎
        」之介紹，以載運土石每立方公尺40元之代價，聘請共
        同被告巳○○、卯○○2 人，駕駛砂石車載運土石。共
        同被告卯○○、巳○○2 人即自台北分別駕駛車號RY─
        677 號、3K─835 號營業大貨車南下，於95年3 月15日
        10時許，在苗栗交流道與共同被告丙○○見面，由共同
        被告丙○○帶至宿舍，並自95年3 月16日凌晨1 時許起
        ，分別駕駛上述營業大貨車，至前述1-1 地號等土地載
        運土石至雪霸國家公園入口處堆放。而共同被告卯○○
        復自雪霸國家公園入口處，將土石載運至東鉅砂石場。
        迄於95年3 月18日凌晨1 時許，為警在前述地號土地上
        ，當場查獲共同被告卯○○、巳○○載運土石。
     4、前述1-1 地號等土地，經證人張國興等人於95年2 月10
        日21時許會勘之結果，發覺前述土地仍有繼續擴大採取
        土石之情事，現場查獲挖土機5 部、拼裝車1 部、土石
        篩選機2 部。
     5、苗栗縣苗栗地政事務所測量人員於95年3 月29日至上址
        測量，其結果為：盜採4-1 號土地之土石面積共30平方
        公尺、4 號土地之土石面積共189 平方公尺，及5- 4號
        土地之土石面積共140 平方公尺，合計盜採上述土地之
        土石面積為359 平方公尺，共計採取土石總數量達4952
        立方公尺（參95年度偵字第1324號卷第209 至271 頁）
        ，以市價每立方公尺250 元計（參上述會勘紀錄），獲
        利高達0000000 元。
（十）是由前述之論證，復徵諸共同被告癸○○之住處距1 之1
      地號等山坡地僅500 公尺（參95年度偵字第230 號卷第2
      卷第48頁之檢察官履勘現場筆錄），而前述1-1 地號等山
      坡地開挖之面積共達10938 平方公尺（10579 平方公尺加
      359 平方公尺），遭盜採之土石量共為149566.9立方公尺
      （144614.9立方公尺加4952立方公尺）【參理由欄貳、二
      、（七）6 、（九）5 所示】，且共同被告癸○○於檢察
      官訊問時結證稱：「（問：你早上又去現場陪同履勘，現
      場挖的嚴不嚴重？）嚴重。」、「（問：那叫做土地改良
      嗎？）不是」等語（參95年度偵字第230 號卷第2 卷第55
      頁），由此足證共同被告癸○○對於共同被告丙○○在上
      述山坡地盜採土石之情事知之甚稔。再參考卷附公館鄉○○村○○段4 號及5 號土地改良計劃書（參95年度偵字第
      23 0號卷第1 卷第165 至172 頁）所示，可知共同被告癸○○雖僅係5 號土地之承租人，但竟以「業主」即所有權
      人之身分自居，於94年8 月25日，與共同被告丙○○簽訂
      土地改良計劃書。而上述土地改良計劃書，係共同被告丙○○於94年9 月27日、同年10月11日、同年10月26日及95
      年1 月1 日為警在前述1-1 號等山坡地，查獲盜採土石情
      事後，始於95年1 月2 日接受檢察官訊問時方當庭提出（
      參95年度偵字第230 號卷第1 卷第150 至152 頁、第161
      至172 頁）。然觀諸被告丙○○於94年9 月27日於苗栗分
      局接受警員詢問時供稱：「（問：該處土地是何人所有？
      ）該地是申○○及癸○○的」、「（問：你與該地主有無
      訂立契約？）我沒有與該地主簽約，只有口頭約定。」、
      「（問：把土石載運出去經何人同意？）經過地主申○○
      及癸○○同意。」等語（參94年度偵字第3886號卷第31頁
      、第80頁），及參考共同被告癸○○於94年10月12日警詢
      時供稱：「（問：你與邱治超【即丙○○】有無訂立契約
      書等文件？）我沒有同邱治超訂立任何契約。因之前我的
      土地遭（誤載為超）邱治超盜挖，所以我要求邱治超幫我
      回填他有口頭上答應我。」等語（參94年度偵字第4088號
      卷第36頁）、其於檢察官偵查時結證稱：「（問：你們這
      份計劃書是否為事後偽造的？）我不知道，他就拿給我簽
      。」、「（問：是去年【即94年】9 月27日查獲前或查獲
      後？）我忘記了。」等語（以上參95年度偵字第230 號卷
      第2 卷第56頁），可知於94年10月26日以前，共同被告丙○○、癸○○，並未訂立任何改良土地之書面契約，否則
      ，衡諸常情，共同被告丙○○、癸○○經警或檢察官訊問
      時，即可提出對其等有利之前述土地改良計劃書以供查考
      ，共同被告丙○○何須至95年1 月2 日接受檢察官訊問時
      方提出？由此可見，上述土地改良計劃書，係因共同被告
      丙○○盜採上述山坡地土石，分別經警員於94年9 月27日
      、同年10月11日、同年10月26日查獲，嗣共同被告癸○○
      以上述5 號土地之地主自居，並向警員、檢察官證稱同意
      共同被告丙○○改良5 號土地，該土地之土石可外運等證
      詞，使檢察官認共同被告丙○○業經土地所有權人之同意
      而採取土石，對共同被告丙○○以94年度偵字第4088號、
      94年度偵字第4248號為不起訴處分，此有上述不起訴處分
      書在卷可考。但共同被告丙○○、癸○○，為再獲取盜採
      土石之鉅額利益，而共同虛偽簽訂上述土地改良計劃書，
      以供被查緝盜採土石時，作為脫罪之用。因此，共同被告
      丙○○、癸○○2 人，相互謀議勾串，相互約定從事農地
      改良及其他相關作業，以供種植農作物之用為幌子，並與
      癸○○虛偽簽訂5 號土地之改良計劃書，作為遭檢調人員
      查緝時，持之予以欺瞞矇騙，對查緝人員謊稱已得土地所
      有權人之同意而從事農地改良作業等事實，應可認定。共
      同被告癸○○以上述情詞為辯，實為臨訟卸責之詞，不能
      採信。至辯護人認共同被告癸○○係上述5 號土地之承租
      人，依耕地三七五減租條例之規定，可對承租之耕地為特
      別改良，其並無盜採土石及違反山坡地保育利用條例之犯
      行可言。但查，耕地三七五減租條例第13條第2 項規定：
      「前項所稱之耕地特別改良，係指於保持耕地原有特質及
      效能外，以增加勞力資本之結果，致增加耕地生產力或耕
      作便利者」。而上述5 號土地，被開挖之面積為3883平方
      公尺，以平均遭挖掘之深度13.67 公尺計算，總計採取之
      土石量為53080.61立方公尺【參理由欄貳、二、（七）6
      所示】，以如斯大及深之挖掘土石規模，業已改變原先之
      地形、地貌，嗣後雨季來臨暴雨沖刷，以上述土地之現況
      ，衡情，實難作農業之利用，上述土石採取之作為，實無
      特別改良可言，更遑論有增加耕地生產力或耕作便利之可
      能。且共同被告癸○○業已自承上述土地被開挖之現況，
      並非改良土地等語，已如前述，辯護人此節辯解容有誤會
      ，不能作為對共同被告癸○○有利之認定，附此敘明。
（十一）共同被告庚○○係在共同被告丙○○所經營之基航公司
        擔任工地主任，於94年11月某日起，以月薪5 萬元之代
        價，受共同被告丙○○之僱用，在上述1-1 地號等山坡
        地，負責人員及機具之調度及駕駛挖土機之工作。嗣於
        95年1 月1 日21時許，警員到場查緝時，其趁隙從挖土
        機後方爬上山丘沿河堤逃逸等情，業據共同被告庚○○
        供陳明確（參95年度偵字第230 號卷第2 卷第115 頁）
        。再斟酌證人即共同被告丁○○、丑○○2 人於警詢時
        供稱：以每日2 千元之代價受僱於共同被告丙○○，在
        前述土地上工作，共同被告丙○○將無線電對講機2台
        交予共同被告丁○○、丑○○2 人使用，目的在於若有
        警員查緝時，先通知共同被告丙○○，再通知在場之挖
        土機司機等人，以避免遭警查緝等情（以上參95年度偵
        字第230 號卷第27至31頁、第42至48頁）。復參諸苗栗
        地政事務所之測量人員，於95年1 月6 日至上址測量之
        結果，可知上述土地之土石遭盜採的面積，已達為1057
        9 平方公尺，以現場平均遭挖掘之深度13.67 公尺計算
        ，共計採取土石量為144614.9立方公尺之土石（參同上
        偵卷第80至81頁、第186 至187 頁）。以上述如此大規
        模之採取土石量，可見共同被告庚○○、丁○○、丑○○3 人，均知悉共同被告丙○○在前述土地盜挖土石，
        渠等受僱於共同被告丙○○後，共同參與前述盜挖土石
        之行為，嗣於95年1 月1 日21時許，共同被告丁○○、
        丑○○發現警員到場查盜挖土石之際，乃以無線電對講
        機通知共同被告丙○○、庚○○，而當時在場之共同被
        告庚○○則趁隙逃逸。而共同被告庚○○復於95年2 月
        5 日，受共同被告丙○○之僱用，至上址擔任現場人力
        及機具調度工作，嗣於95年2 月10日18時許，警員到場
        查緝盜挖土石案件，共同被告庚○○見狀再度逃逸，於
        同日18時30分許，在苗栗縣公館鄉開礦村轉溝水附近為
        警查獲等情，亦據共同被告庚○○供陳屬實（參95年度
        偵字第1324號卷第31至33頁）。而苗栗縣苗栗地政事務
        所測量人員於上址測量，其結果為合計盜採之土石面積
        為359 平方公尺，共計採取土石總數量達4952立方公尺
        （參95年度偵字第1324號卷第209 至271 頁），由此可
        見上述土地有擴大開採土石之情形，共同被告庚○○在
        場工作，自不能推為不知，復斟酌其先前被警查緝後，
        再度受僱共同被告丙○○在上址負責現場管理之工作，
        又於警員到場查緝時逃逸，益見其知悉上述開挖土石之
        行為，係在盜採土石，因畏罪情虛，方立即逃逸等事實
        。
（十二）是由前述論證，可知共同被告庚○○、丁○○、丑○○
        3 人，與共同被告丙○○間，對於在上述山坡地上盜採
        土石之行為，具有犯意之聯絡與行為分擔。雖被告庚○○、丁○○、丑○○3 人，均辯稱共同被告丙○○有拿
        復舊之公文給其等觀看，其等認為係合法才去工作。然
        查，共同被告丙○○於警詢時供稱：「（問：現場施工
        是否得到相關主管機關之許可？有無證明文件？）本案
        已於94年12月12日及30日，以我經營之基航公司發函向
        苗栗縣政府申請工程許可中，但未得相關單位之許可」
        等語（參95年度偵字第230 號卷第1 卷第4 頁）、其於
        檢察官訊問時供稱：「（問：你還有何意見？）提出94
        年12月30日基航公司函。」、「（問：這份函要證明何
        事？）就是希望縣政府依照我前面申請的部分復舊。」
        、「（問：縣政府同意了嗎？）沒有。」等語（參95年
        度偵字第230 號卷第1 卷第152 頁），徵諸卷附之基航
        公司94年12月12日（94）基苗字第00989 號函（參同上
        偵卷第161 頁）、苗栗縣政府94年12月21日府建石字第
        0940143900號函（參95年度偵字第1324號卷第81頁），
        可知苗栗縣政府駁回共同被告丙○○所經營基航公司之
        上述土地改良計劃等事實。因此，共同被告庚○○、丁○○、丑○○3 人辯稱共同被告丙○○有拿復舊之公文
        給其等觀看，其等認為係合法才去工作等語，顯與事實
        不符，不足為採。至共同被告丁○○、丑○○均辯稱把
        風係因工作地點，僅有1 條路且僅能1 部車通行，所以
        要指揮交通等語。然查，上述1-1 號等土地所在之處，
        係位於苗栗縣公館鄉開礦村之山區，交通流量不大，且
        其等於夜間採取土石之際，其交通流量更較白日為少，
        其等之辯解不符當地、當時之現況。且「把風」乙詞，
        係行為人為保護實行犯罪之人，不被他人發覺，而於犯
        罪實施之現場或附近，查看有無警員或非屬犯罪成員之
        人接近，隨時通報實行犯罪之人，以便於進行逃避之動
        作，確保犯罪之成果，此為一般智力程度之人所知之甚
        詳者。共同被告丁○○、丑○○業已成年，自不能推為
        不知，且其等既然於警詢時陳述在場把風，並於警員到
        場時通知共同被告丙○○及在場之人等語，實足以證明
        其等於警詢時所稱之「把風」，目的在於警員查緝時，
        向共同被告丙○○等人通風報信，其等上述辯解，實為
        虛妄，不能採信。
（十三）至證人甲○○於本院審理時證稱與共同被告丙○○曾於
        94年9 月間，至頭份交流道附近，交付20萬元予顏先生
        ，另外100 萬元由書子○○由1 樓帶至2 樓，但不清楚
        雙方談論之內容等語（參本院審卷第2 卷第27至31頁）
        。證人午○○於本院審理時證稱：僅將挖土機3 部出租
        予共同被告丙○○，並告知共同被告丙○○如果不合法
        要自行負責，渠未到場施做等語（參本院審卷第2 卷第
        75 至78 頁）。是上述2 位證人之證詞，並未敘及有關
        上述1- 1地號土地改良之相關事宜，自不能作為對共同
        被告癸○○、庚○○等人有利之認定。
（十四）綜上，被告癸○○、庚○○、丁○○、丑○○等人上述
        辯解，顯為臨訟卸責之詞，均不足為採。此外，復有手
        提、車裝對講機各1 台扣案可佐，復有上述1-1 號、4
        號、4-1 號、4-2 號、5 號地號土地之土地登記簿謄本
       （ 參95年度偵字第230 號卷第2 卷第27至33頁；本院審
        卷第2 卷第90頁）、會勘紀錄、地籍圖、照片、苗栗縣
        公館鄉公所耕地租佃委員會耕地地租減免證明書、苗栗
        縣政府94年10月26日府建石字第0940120925號函、苗栗
        縣政府94年10月14日府建石字第0940113185號違反土石
        採取法處分書、土地所有權狀（以上參94年度偵字第38
        86號卷第40至42頁、第43至55頁、第59至62頁、第85至
        87頁、第70頁；94年度偵字第4088號卷第50至51頁、第
        54至58頁；94年度偵字第4248號卷第46至47頁、第48至
        55頁、第88至103 頁）、警員94年10月11日職務報告書
        、94年10月26日職務報告書（參94年度偵字第4088號卷
        第16頁，94年度偵字第4248號卷第26頁）、土地登記謄
        本、耕地租約終止通知書（95年度偵字第230 號卷第2
        卷第33頁、第35頁）及苗栗縣公館鄉公所92年10月2 日
        公鄉社字第0920010975號函、苗栗縣公館鄉耕地租佃委
        員會調解筆錄、公館鄉○○村○○段4 號及5 號土地改
        良計劃書（參95年度偵字第230 號卷第2 卷第128 至12
        9 頁；同偵卷第1 卷第165 至172 頁）、衡酌卷附之苗
        栗縣警察局95年1 月1 日會勘紀錄及現場照片、檢察官
        95年1 月6 日履勘現場筆錄及現場照片、檢察官95年1
        月16日履勘現場筆錄（參95年度偵字第230 號卷第1卷
        第81至83頁、第141 至146 頁；同偵卷第2 卷第48頁、
        第77至79頁），及苗栗縣苗栗地政事務所95年1 月13
        日函、同函所附之土地複丈成果圖、苗栗縣政府95年2
        月8 日函暨測量之現場照片（參95年度偵字第230 號卷
        第2 卷第80至81頁、第186 至189 頁）、苗栗縣警察局
        苗栗分局95年2 月10日會勘紀錄（參95年度偵字第1324
        號卷第76至77頁），及苗栗縣苗栗地政事務所95年4 月
        4 日苗地二字第0950002960號函、同函所附之土地複丈
        成果圖、苗栗縣政府95年4 月12日府建石字第09500462
        54號函暨測量之現場照片、苗栗縣政府95年3 月17日府
        建石字第0950033817號函及苗栗縣政府違反土石採取法
        作業機具沒入處分書（參95年度偵字第1324號卷第209
        至271 頁、第202 至208 頁）在卷可佐，被告癸○○、
        庚○○、丁○○、丑○○等人之犯行，洵堪認定。
三、核被告癸○○、庚○○、丁○○、丑○○等人所為，均係違
    反山坡地保育利用條例第10條、第9 條第4 款之規定，應依
    同條例第34條第1 項處罰。又山坡地保育利用條例第34條第
    1 項規定之擅自採取土石使用罪，其立法目的固重在山坡地
    自然生態景觀、涵養水源等水土保持處理與維護，及資源保
    育之有效利用，然其同時規範不得在他人山坡地內，擅自從
    事採取土石使用之犯行，本質上即為刑法竊盜罪之特別規定
    ，自不應再論以竊盜罪名（最高法院92年度台非字第232 號
    判決意旨參照）。是檢察官認其等係犯刑法第321 條第1 項
    第4 款之加重竊盜罪，容有誤會，但起訴之基本社會事實同
    一，本院爰依刑事訴訟法第300 條之規定，變更檢察官之起
    訴法條，附此敘明。被告癸○○、庚○○、丁○○、丑○○
    與未到案之共同被告丙○○（通緝中）間，就上開犯行，有
    犯意之聯絡及行為之分擔，均為共同正犯。又被告癸○○、
    庚○○、丁○○、丑○○等人，先後多次違反山坡地保育利
    用條例之行為，均時間緊接，且手法相同，所犯均係構成要
    件相同之罪名，顯係基於概括犯意而反覆為之，均應為刑法
    修正前第56條所規定之連續犯【被告於行為後，刑法第56條
    連續犯之規定，業於94年2 月2 日修正公布刪除，並於95年
    7 月1 日施行，則被告等之犯行，因行為後新法業已刪除連
    續犯之規定，此刪除雖非犯罪構成要件之變更，但顯已影響
    行為人刑罰之法律效果，自屬法律有變更，依新法第2 條第
    1 項規定，比較新、舊法結果，仍應適用較有利於被告之行
    為時法律即舊法論以連續犯（最高法院95年第8 次刑事庭會
    議決議參照）】，均應依修正前刑法第56條規定論以1 個擅
    自採取土石使用罪【又被告庚○○自95年2 月5 日起至95年
    2 月10日止，在上述地號之他人山坡地內，擅自從事採取土
    石之使用之行為，雖未經起訴，但與起訴部分之上述犯行，
    具有修正前刑法連續犯之裁判上1 罪關係，為起訴效力所及
    ，且經檢察官移送併辦在案，本院自得併予審理，併此敘明
    】。爰審酌被告癸○○、庚○○、丁○○、丑○○等人，均
    年輕體壯，不思以正途賺取金錢，竟與共同被告丙○○共同
    在他人山坡地採取土石，現場開挖面積已達10938 平方公尺
    ，盜採之土石量共為149566.9立方公尺，以每立方公尺250
    元計算，獲利高達00000000元，且將山坡地原有之地形、地
    貌嚴重破壞，對土地權利人之權益及公眾之生命、身體、財
    產安全造成相當危害，其等犯後猶否認犯行，飾詞卸責，犯
    後態度不佳，並衡酌其等犯罪之動機、目的、手段、犯罪所
    得及所造成之損害，復斟酌被告癸○○自始與共同被告丙○○共謀上述犯行，且虛偽簽訂上述土地改良計劃書以卸責，
    犯罪情節較重；被告庚○○受共同被告丙○○僱用期間甚長
    、且擔任工地現場負責人，惡性非輕；被告丁○○、丑○○
    2 人在現場把風，犯罪時間較短、惡性較輕等一切情狀，各
    量處如主文所示之刑。被告丁○○、丑○○2 人為警扣案之
    手提、車裝對講機各1 台，係共同被告丙○○所有且供犯罪
    之用，依共犯責任共同之原理，爰依刑法第38條第1 項第2
    款之規定沒收。至被告戊○○所有之車裝無線電對講機1 台
    、出料簽單1 本；被告寅○○所有之車裝無線電對講機1 台
    、出入料簽單1 本；被告卯○○所有之出入料簽單2 本，並
    無證據足資證明係犯上述犯罪所用之物，自不得沒收，附此
    敘明。
參、實體之無罪部分：
一、公訴意旨略以：
（一）被告丙○○（另行審結）意圖為自己不法之所有，假整地
      為名，行盜採土石之實，自94年11月某日起至95年1 月1
      日止，僱用具有共同犯意聯絡之被告寅○○、戊○○、己○○等人，在上開5 筆地號之土地上竊取土石。由被告庚○○（其違反山坡地保育利用條例之犯行，經本院認定有
      罪，理由如上所述）利用挖土機挖掘上開1 之1 號、4 號
      、4- 1地號及5 號土地之土石，裝填在被告寅○○所駕駛
      車號HX─656 號營業大貨車、被告戊○○所駕駛車號QU─
      770 號營業大貨車，及被告己○○所駕駛之車號GE─82 3
      號營業大貨車上，隨即由被告寅○○、戊○○、己○○將
      土石運離至不詳地點販售。嗣於95年1 月1 日21時許，被
      告寅○○、戊○○駕駛上開營業大貨車於前開土地載運土
      石之際，為苗栗縣警察局刑警大隊之警員等人當場查獲，
      另循線在縣道苗128 公路上，查獲被告己○○已將土石載
      運離開上述土地。
（二）被告丙○○復承前共同竊盜之犯意，未經土地所有權人之
      同意，在前述土地上採取土石，並僱用與其有共同犯意聯
      絡之被告辛○、乙○○、巳○○、卯○○到場工作。由被
      告庚○○利用挖土機挖掘上開山坡地之土石，將之裝填在
      被告乙○○所駕駛之拼裝車上，並載運至出口處堆放以方
      便砂石車運出，被告辛○則在現場搬運堆置土石，嗣於95
      年2 月10日18時許，為警當場查獲。被告丙○○並從93年
      3 月16日凌晨1 時許起至18日凌晨1 時許止，僱請與其有
      竊盜犯意聯絡之被告卯○○駕駛車號RY─677 號營業大貨
      車、被告巳○○駕駛之車號3K─835 號營業大貨車到上開
      盜採土石地點，將土石運離至東鉅砂石場及苗栗縣大湖鄉
      其他砂石場堆置，迄於95年3 月18日凌晨1 時許，為警當
      場查獲。
（三）因認被告寅○○、戊○○、己○○、辛○、乙○○、巳○○、卯○○等人，均涉犯刑法第321 條第1 項第4 款之加
      重竊盜罪嫌等語。
二、公訴意旨認被告寅○○、戊○○、己○○、辛○、乙○○、
    巳○○、卯○○等人，均涉犯刑法第321 條第1 項第4 款之
    加重竊盜罪嫌係以：（一）被告丙○○之警偵訊筆錄：證明
    其承認僱請被告寅○○、戊○○、己○○、辛○、乙○○等
    人在現場採取土石。（二）被告寅○○之警、偵訊筆錄：承
    認於95年1 月1 日21時許，受僱於被告丙○○，在系爭土地
    駕駛砂石車載運土石之事實。（三）被告戊○○之警、偵訊
    筆錄：承認於95年1 月1 日，受僱於被告丙○○，駕駛砂石
    車自系爭土地載運土石至銅鑼鄉中平大橋附近堆置之事實。
   （四）被告己○○之警、偵訊筆錄：承認於95年1 月1 日21
    時許，受僱於被告丙○○，駕駛砂石車自系爭土地載運土石
    至縣道苗128 公路銅鑼鄉○○段附近堆置之事實。（五）被
    告庚○○之警、偵訊筆錄：承認受僱於被告丙○○在上開土
    地現場從事人力調度，與被告辛○、乙○○在現場採取砂石
    之事實。（六）被告辛○之警、偵訊筆錄：承認於95年2 月
    10日被查獲時，受僱於被告庚○○，在現場搬運堆置土石並
    有開挖土機之事實。（七）被告乙○○之警、偵訊筆錄：承
    認於95年2 月10日，受僱於被告庚○○，駕駛拼裝車在現場
    載運土石之事實。（八）被告羅世郎之警、偵訊筆錄：承認
    於95年3 月16日1 時許起至18日被查獲時止，受僱於被告丙○○，駕駛砂石車自系爭土地載運土石雪霸國家公園入口處
    路旁堆放，且丙○○有交代有事情可以打0000-000000 電話
    給庚○○之事實。（九）被告卯○○之警、偵訊筆錄：承認
    於95年3 月16日10時許起至18日被查獲時止，受僱於被告丙○○，駕駛砂石車自系爭土地載運土石雪霸國家公園入口處
    前之砂石場及東鉅砂石場堆放之事實。（十）證人張惠婷之
    偵訊筆錄：指訴發現被告等盜採砂石之經過情形。（十一）
    證人即告訴代理人子○○、證人即告訴人壬○○之偵訊筆錄
    ：指訴發現被告等盜採砂石之經過情形。（十二）證人申○○之警、偵訊筆錄：後來就沒有同意被告開挖之事實。（十
    三）苗栗縣警察局95年1 月1 日會勘紀錄、檢察官95年1 月
    6 日履勘現場筆錄及現場照片：證明被告丙○○自94年9 月
    間起至95年1 月1 日止，上述土地現場滿目瘡痍，勘認被告
    志偉等人確有盜採砂石之犯行。（十四）檢察官95年1 月16
    日履勘現場筆錄：履勘當時現場被盜採情形。（十五）1 之
    1 號、4 號及5 號土地之土地登記謄本影本：證明上開地號
    土地所有權人係楊思標等11人，5 號土地非屬被告癸○○所
    有之事實。（十六）苗栗縣苗栗地政事務所95年1 月13日函
    及所附之土地複丈成果圖、苗栗縣政府95年2 月8 日函及測
    量之現場照片：證明被告丙○○等人盜採土石之面積及深度
    情形。（十七）上述歷次查獲及勘驗現場時之現場照片：現
    場盜採砂石情形。（十八）查扣得挖土機1 台、手提無線電
    對講機1 台、車裝無線電4 台及出入料單2 本：被告等盜採
    砂石使用工具。（十九）苗栗縣警察局苗栗分局95年2 月10
    日會勘紀錄：證明被告丙○○、庚○○、辛○、乙○○於95
    年2 月10日有於上述土地採取砂石之犯行。（二十）苗栗縣
    政府95年3 月17日函及所附之查扣機具沒入處分書：95年2
    月10日查扣之挖土機1 部（黑色無型號）、挖土機2 部（型
    號均為PC-200）、挖土機1 部（型號PC-300）、挖土機1 部
    （型號SK-320）、拼裝車1 部（無車號）均依土石採取法為
    沒入處分之事實。（二十一）苗栗縣苗栗地政事務所95年4
    月4 日函及所附之土地複丈成果圖、苗栗縣政府95年4 月12
    日函及測量之現場照片：證明被告丙○○等人從95年2 月10
    日起至95年3 月18日測量為止盜採土石之面積及深度情形，
    共計盜採土石總量約為4952立方公尺。（二十二）被告羅國
    華車上查扣得之出入料單2 本：卯○○載運砂石之計算料單
    資料在卷可憑，作為主要之論據。
三、本件被告被告寅○○、戊○○、己○○、辛○、乙○○、巳
    ○○、卯○○等人，均否認有在上述山坡地盜採土石之犯行
    。被告寅○○辯稱：「我不知道那是不合法的，我還沒有載
    到空車出來，警察就來了，我沒有竊盜。我第1 天的晚上去
    ，就被查獲了，朋友用行動電話聯絡我，哪個地方有工作，
    我就去作，還沒有談好價錢，還沒有跑，警察就來了。我只
    是1 個營業大貨車，哪個地方叫我們去載，我們就去載，我
    們也不知道是否是合法的，我們有看到合法的文件，我們與
    計程車一樣，哪裡有生意，就往哪裡去。」等語；被告戊○○辯稱：「第1 天晚上去現場就被查獲了，丙○○叫我去的
    ，他有拿同意書及不起訴書那些給我看，他說那些都是合法
    的，他委託一個人到後龍火車站前面拿同意書及不起訴處分
    書給我看，我放在我朋友的修車廠那裡，結果不見了，運費
    還沒有談。我覺得很無辜，我們是有作才有飯可以吃，我們
    1 年要繳10幾萬的稅金，所以哪裡有工作，就我們去，我們
    就會去，我連交保金都是自己出的，我覺得丙○○很不負責
    任。」等語；被告被告己○○辯稱：「我是不知情的，我去
    那邊開砂石車，我是被邱治超僱用的。去現場第1 天，晚上
    就被查獲了，我朋友用無線電叫我去的，工資還沒有談。」
    等語；被告辛○辯稱：「我是未○○請我去的，我是他的工
    人，95年2 月10日未○○派我到現場去工作，工地主任是庚○○，在發生這件案子之前，我都不認識丙○○與庚○○。
    我在現場是由庚○○指派，他叫我做什麼我就做什麼，當天
    怪手有壞掉。我做擋土牆施工，後來我老闆未○○到現場修
    理怪手時，有叫我去試車，我去現場第1 天就被查獲了，我
    老闆算我工錢1 天1 千8 百元。」等語；被告乙○○辯稱：
    「我去載運復舊的石頭給他們填，他們的坡崁是用我載運過
    去的石頭砌的，我第1 天早上8 點到那邊，第1 天就被查獲
    了，工資1 天5 千元，是丙○○打電話叫我去的，薪水沒有
    領到，我的機具也被警方扣留。之前他們做什麼我也不知道
    ，當天庚○○與丙○○也有拿復舊工程的公文給我看。我當
    天是請我朋友開10輪平板大卡車載拼裝車過去的，我沒有行
    駛在道路上。」等語；被告巳○○辯稱：「那時候我們從台
    北下來的時候，我們還沒有下來之前，有跑車的同行跟我們
    說苗栗有工作，因為當時我們那邊沒有什麼工作，那個跑車
    的跟我們說這是合法的工作，大概可以做2 年，我們就下來
    作。丙○○叫我去的，是朋友跟我說那邊有工作，我下苗栗
    交流道，丙○○帶我去工地宿舍，他拿了一些文件給我看，
    說這是合法的，我去第2 天就被抓了，薪水他說載運1 立方
    米40元，但是錢都還沒有領到。台北那邊根本就不需要什麼
    文件就可以載運了，但是台北那邊沒有什麼工地可以跑，後
    來有聽說這裡有工作可以做，我們就下來，他們也有拿資料
    給我們看，我們在台北跑車跑那麼久，也沒有看過這些資料
    ，結果警察那天來了之後，我們也覺得莫名其妙。」等語；
    被告卯○○辯稱：「當時我跟巳○○一起認識的朋友，介紹
    我們下來，他叫【阿郎】，我們下來中山高的苗栗交流道，
    丙○○在交流道帶我們去宿舍，有拿公文給我們看，說這是
    合法的。後來我們去載的時候，警察來了，我們才知道這是
    騙局，我們去刑事局時，有警官跟我們說這個地方已經被警
    察【衝】好幾次了，我們才知道有這個事情。因為我們從北
    部下來，不了解苗栗的情形，我們在台北工作，也是作晚上
    的，我們只是司機，要賺運費而已。」等語。
四、按犯罪事實應依證據認定之，無證據不得推定其犯罪事實；
    又不能證明被告犯罪或其行為不罰者，應諭知無罪之判決，
    刑事訴訟法第154 條第2 項第301 條第1 項分別定有明文
    。又認定犯罪事實所憑之證據，無論其為直接或間接證據，
    在訴訟上之證明均須於通常一般之人均不致有所懷疑而得確
    信其為真實之程度，始得據為有罪之認定，倘其證明尚未達
    到此一程度而有合理之懷疑存在，以致無從形成對被告不利
    之確信時，依據罪疑利益歸於被告之法則，即應儘先為有利
    被告之判斷，不得徒憑主觀上之臆測遽行排除有利於被告之
    可能，最高法院76年臺上字第4986號著有判例足參。
五、經查：
（一）由前述理由欄貳、（七）部分之論證，可知被告丙○○於
      95年1 月1 日19時許，僱用被告寅○○駕駛車號HX-656號
      砂石車，在前述1-1 號等地號土地載運土石，嗣於同日21
      時許，在上址正欲將挖土機放置於車斗之土石往外載運時
      ，為警查獲；被告丙○○於95年1 月1 日20時許，僱用被
      告戊○○駕駛車號QU -770 號砂石車在前述1-1 號等地號
      土地，載運土石往苗栗縣公館鄉中平大橋前約500 公尺處
      堆置，嗣於同日21時許，在苗栗縣公館鄉出礦坑東西向快
      速道路橋下為警查獲；被告丙○○於95年1 月1 日20時許
      ，僱用被告己○○駕駛車號GE-823號砂石車，在前述1-1
      號等地號土地載運土石，嗣於同日20時30分許，被告己○○駕駛上述車輛載運土石，欲將之放置於苗栗縣128 線旁
      空地堆置，正行經苗栗縣銅鑼鄉○○段之際為警查獲等事
      實。
（二）由前述理由欄貳、（七）部分之論證，可知被告辛○平日
      受僱於證人未○○，日薪1800元，而被告丙○○以電話詢
      問證人未○○是否可提供臨時工，證人未○○即指派被告
      辛○，於95年2 月10日至前述1-1 號等地號土地做臨時工
      之工作。被告辛○於是日上午8 時到場，在擋土牆駁坎堆
      石頭，係受被告庚○○之指派而工作。嗣於95年2 月10日
      傍晚，被告丙○○請證人未○○到場修理挖土機，證人未
      ○○即帶同證人吳兆鵬一同前往上址，修理挖土機之後，
      被告辛○駕駛挖土機試車。迄於同日18時30分許，為警在
      場查獲被告辛○；被告丙○○於95年2 月9 日，以日薪50
      00元之代價，聘請共同被告乙○○至上址工作。被告乙○○於95年2 月10日上午7 時許，請友人以板車載運拼裝砂
      石車1 台至現場，載運挖土機所挖起來之土石，迄於同日
      18時30分許為警查獲。被告丙○○透過被告巳○○之成年
      友人「阿郎」之介紹，以載運土石每立方公尺40元之代價
      ，聘請被告巳○○、卯○○2 人，駕駛砂石車載運土石。
      被告卯○○、巳○○2 人即自台北分別駕駛車號RY─677
      號、3K─835 號營業大貨車南下，於95年3 月15日10時許
      ，在苗栗交流道與共同被告丙○○見面，由被告丙○○帶
      至宿舍，並自95年3 月16日凌晨1 時許起，分別駕駛上述
      營業大貨車，至前述1-1 地號等土地載運土石至雪霸國家
      公園入口處堆放。而被告卯○○復自雪霸國家公園入口處
      ，將土石載運至東鉅砂石場。迄於95年3 月18日凌晨1 時
      許，為警在前述地號土地上，當場查獲共同被告卯○○、
      巳○○載運土石等事實。
（三）是被告寅○○、戊○○、己○○、辛○、乙○○等人，均
      係第1 天至上述1-1 地號山坡地工作，旋即為警員查獲；
      被告巳○○、卯○○於為警查獲當時，均設籍於臺北市，
      其等2 人駕駛上述營業大貨車，至前述山坡地載運土石之
      期間僅有2 至3 日等事實，應可認定。而前述1-1 地號土
      地，係位於苗栗縣公館鄉開礦村10鄰159 號住家附近之山
      坡地保育區農牧用地，此有前述土地登記謄本、地籍圖、
      會勘紀錄及照片在卷可佐。由此可見，上述山坡地並非河
      川地，亦非顯而易見之公有土地。因此，被告寅○○、戊○○、己○○、辛○、乙○○、巳○○、卯○○等人，受
      被告丙○○之僱用，至前述地號山坡地工作時，衡諸常情
      ，應會認為係在私人所有之土地工作，尚無竊取他人土石
      之認識。復查，被告丙○○曾以基航公司之名義，向苗栗
      縣政府申請在上址為土地改良並復舊之工程，此有基航公
      司94年12月12日（94）基苗字第00989 號函（參95年度偵
      字第230 號卷第1 卷第161 頁）在卷可佐，是被告寅○○
      等7 人辯稱被告丙○○有拿公文告知渠等係合法復舊等情
      ，並非全然不可採信。
（四）檢察官雖以上述1-1 地號等土地，業經被告丙○○等人，
      開挖土石之面積已達10938 平方公尺，盜採之土石量共為
      149566.9立方公尺，而認被告寅○○等7 人，與被告丙○○就盜採上述山坡地之土石，具有犯意聯絡與行為分擔。
      但因被告寅○○等7 人，或僅在前述山坡地工作1 天，或
      者僅工作2 至3 天，且被告丙○○並未明確告知其等未得
      土地所有權人之同意，而在該地採取土石等情，被告寅○○等7 人，實難知悉上述採取土石之行為係不合法。且上
      述1-1 地號等山坡地，被盜採土石之範圍雖如此廣泛，體
      積如此巨大，但係因被告丙○○自94年9 月1 日起迄95年
      2 月10日止，多次與具有共同犯意聯絡之被告癸○○、庚○○、丁○○、丑○○等人，共同非法採取土石，及利用
      不知情之證人曾喜盛、蔡金宏、田金祥、劉佳瑞、蔡國棟
      、劉梁璟、黃明郎等人盜採土石所致，已如前述（曾喜盛
      、蔡金宏、黃明郎、劉梁璟等人，均經檢察官以罪嫌不足
      而為不起訴處分確定，此有94年度第3886號、第4088號、
      第4248號不起訴處分書在卷可考）。因此，被告寅○○等
      7 人，如同證人蔡金宏等人，相信被告丙○○之說詞，誤
      認上述採取土石之行為，業經土地所有權人之同意，或係
      合法之復舊工程，實在情理之中，尚非虛妄。
（五）至證人即告訴代理人子○○、證人即告訴人壬○○、證人
      申○○之證詞，僅能證明其等發現被告丙○○盜採砂石之
      經過，但尚不能以其等之證詞，即認被告寅○○等7 人知
      悉上述土石採取行為，並未經土地所有權人之許可。而上
      述為警查扣之挖土機，係被告丙○○所租用，尚與被告寅
      ○○等7 人無涉；扣案之出入料單，係被告戊○○等營業
      大貨車司機，記載其等載運土石車次，以供具領工資之用
      ；扣案之無線電對講機（被告丁○○、丑○○持用之2 台
      除外），係被告寅○○等人聯絡同行之用，尚無證據顯示
      係供被告丙○○、庚○○等人於上述時地，盜採土石所用
      。自不能以扣得上述物品，遽認被告寅○○等人，就前述
      盜採土石之行為，有犯意之聯絡與行為分擔。
（六）綜上，檢察官之舉證，均不足以證明被告寅○○等7 人涉
      犯刑法第321 條第1 項第4 款之加重竊盜罪。此外，復查
      無其他積極證據足資證明被告寅○○等7 人，有何公訴人
      所指之犯行，揆諸前揭判例及說明之意旨，及本諸「罪疑
      唯輕」之法則，自應為被告寅○○等7 人無罪之諭知。
肆、共同被告丙○○部分，俟其到案後，另行審結，附此敘明。
據上論斷，應依刑事訴訟法第299 條第1 項前段、第300 條、第
301 條第1 項，山坡地保育利用條例第34條第1 項，刑法第2 條
第1 項前段、第11條前段、第28條、修正前刑法第56條、刑法第
38條第1 項第2 款，判決如主文。
本案經檢察官魏宏安到庭執行職務。
中　　華　　民　　國　　96　　年　　7 　　月　　4 　　日
                  刑事第三庭    審判長法　官  柳章峰
                                      法  官  吳國聖
                                      法  官  呂曾達
以上正本證明與原本無異。
如不服本判決，應於判決送達後10日內向本院提出上訴狀（應抄
附繕本）。告訴人或被害人如對於本判決不服者，應具備理由請
求檢察官上訴，其上訴期間之計算係以檢察官收受判決正本之日
期為準。
                                      書記官  許千士
中　　華　　民　　國　　96　　年　　7 　　月　　4 　　日
附錄本判決論罪科刑法條：
山坡地保育利用條例第9 條、第10條、第34條。
山坡地保育利用條例第9條
在山坡地為下列經營或使用，其土地之經營人、使用人或所有人
，於其經營或使用範圍內，應實施水土保持之處理與維護︰
一  宜農、牧地之經營或使用。
二  宜林地之經營、使用或採伐。
三  水庫或道路之修建或養護。
四  探礦、採礦、採取土石、堆積土石或設置有關附屬設施。
五  建築用地之開發。
六  公園、森林遊樂區、遊憩用地、運動場地或軍事訓練場之開
    發或經營。
七  墳墓用地之開發或經營。
八  廢棄物之處理。
九  其他山坡地之開發或利用。
山坡地保育利用條例第10條
在公有或他人山坡地內，不得擅自墾殖、占用或從事前條第 1 款
至第 9 款之開發、經營或使用。
山坡地保育利用條例第34條
違反第 10 條規定者，處 6 月以上 5 年以下有期徒刑，得併科
新台幣 60 萬元以下罰金。
前項情形致釀成災害者，加重其刑至二分之一；因而致人於死者
，處5 年以上12年以下有期徒刑，得併科新台幣1 百萬元以下罰
金；致重傷者，處3 年以上10年以下有期徒刑，得併科新台幣80
萬元以下罰金。
因過失犯第 1 項之罪致釀成災害者，處 1 年以下有期徒刑，得
併科新台幣60 萬元以下罰金。
第 1 項未遂犯罰之。
犯本條之罪者，其墾殖物、工作物、施工材料及所使用之機具沒
收之。
